【裁判字號】    92,交易,71
【裁判日期】    920901
【裁判案由】    過失致死
【裁判全文】
臺灣桃園地方法院刑事判決                          九十二年度交易字第七一號
    公  訴  人  臺灣桃園地方法院檢察署檢察官
    被      告  甲○○
右列被告因過失致死案件，經檢察官提起公訴（九十一年度調偵字第五四一號），本
院判決如左：
        主  文
甲○○無罪。
        理  由
一、公訴意旨略以：被告甲○○於民國九十一年八月廿二日晚上八時許，駕駛車牌號
    碼ＤＡ─八三０七號自用小客車，行至桃園縣蘆竹鄉○○路○段十六號前，由桃
    園往林口方向之車道上時，明知停於路邊之車廂，在夜間照明不清之道路，應顯
    示停車燈光或反光標識，以避免危險之發生，竟疏未為之，即逕行停放車輛於路
    肩，適於同日廿時四十五分許，被害人侯明源騎乘車牌號碼ＢＹＡ─八三六號重
    型機車行經被告甲○○停放前揭車輛處時，因夜間且該處路燈照明不清，而不慎
    擦撞到被告甲○○所停車輛之左照後鏡，被害人侯明源人車倒地，因而頭部受傷
    顱內出血，經送醫急救後不治死亡。因認被告犯刑法第二百七十六條第一項之過
    失致人於死罪嫌云云。
二、按犯罪事實應依證據認定之，無證據不得推定其犯罪事實，又不能證明被告犯罪
    者，應諭知無罪之判決，此於刑事訴訟法第一百五十四條及同法第三百零一條第
    一項定有明文。又按事實之認定，應憑證據，如未能發現相當證據，或證據不足
    以證明，自不能以推測或擬制之方法，以為裁判基礎，最高法院四十年台上字第
    八六號著有判例可循。又認定不利於被告之事實，須依積極證據，苟積極證據不
    足為不利於被告事實之認定時，即應為有利被告之認定，更不必有何有利之證據
    ，亦有最高法院三十年上字第八一六號判例可資參照。所謂「積極證據足以為不
    利被告事實之認定」，根據同院七十六年台上字第四九八六號判例意旨，係指據
    為訴訟上證明之全盤證據資料，在客觀上已達於通常一般之人均不致於有所懷疑
    ，而確信被告確曾犯罪之程度，若未達到此一程度，而有合理懷疑之存在時，即
    無從為有罪之認定。又刑法上過失犯之成立，必行為人客觀上有注義義務之存在
    及注意之可能性，復於主觀上有欠缺注意之情形，且其欠缺注意與犯罪結果具有
    相當因果關係存在，始足當之。
三、訊據被告甲○○對於右揭時、地將自用小客車停放於肇事地點路旁，遭死者侯明
    源騎乘機車自後撞及，導致顱內出血不治死亡之事實供承不諱，惟堅決否認有過
    失犯行，辯稱：伊將停車輛停放在肇事處時，未佔用道路，並無過失等語。
四、本件公訴人認被告涉嫌過失致人於死罪，無非以案發時為夜間，現場照明不清，
    且被告於停車時未顯示停車燈光或反光標識，並有現場照片六張、交通事故調查
    報告表一紙等為其論據，固非無見。惟查：（一）被告所駕駛之車牌號碼ＤＡ─
    八三０七號自用小客車，於事故當時係停放路邊白色實線邊線之外，且車輛之尾
    燈部位亦裝置有反光設置一情，除據被告供明及卷附道路交通事故調查報告表及
    事故現場相片足參外，經本院函詢交通部公路總局第一區養護工程處中壢工務段
    ，亦函覆肇事處之白實線為邊線，此有該段九十二年五月三十日一工壢字第Ｚ○
    ○○○○○○○○號函一紙在卷足佐，又觀之車牌號碼ＤＡ─八三０七號自用小
    客車於夜間拍攝之照片，其尾燈部位裝置有反光設置，在晦暗處可清楚看到反光
    後二個尾燈呈明顯紅色亮燈之情狀，亦有照片四張附卷足證。從而，被告將車輛
    停在邊線外側非屬道路範圍之停放車輛區域，其尾燈部位復裝置有反光設置，已
    難認被告有於違反規定停車之過失。（二）再汽車停車時，應依左列規定：「一
    、禁止臨時停車處所不得停車。二、彎道、陡坡、狹路、或道路修理地段不得停
    車。三、機場、車站、碼頭、學校、娛樂、展覽、競技、市場或其他公共場所出
    、入口及消防栓之前，不得停車。四、設有禁止停車標誌、標線之處所不得停車
    。五、在設有殘障者專用停車標誌處所，非殘障用車不得停放。六、汽車買賣業
    或汽車修理業不得在道路上停放待售或承修之車輛。七、路邊劃有停放車輛線之
    處所不得停車營業。八、自用汽車不得於營業汽車招呼站停車。九、顯有妨害他
    車通行之處所，不得停車。一○、停車時應依車輛順行方向緊靠道路右側。但單
    行道應緊靠路邊停車。一一、於坡道不得已停車時應切實注意防止車輛滑行。一
    二、汽車發生故障不能行駛，應即設法移置於無礙交通之處。該故障車輛在未移
    置前或移置後均應豎立車輛故障標誌。該標誌在行車時速四十公里之路段，應豎
    立於車身後方五公尺至三十公尺之路面上，在行車時速逾四十公里之路段，應豎
    立於車身後方三十公尺至一百公尺之路面上，交通擁擠之路段，應懸掛於車身之
    後部。車前適當位置得視需要設置，車輛駛離現場時，應即拆除。一三、停於路
    邊之車輛，遇晝晦、風沙、雨雪、霧靄時，或在夜間無燈光設備或照明不清之道
    路，均應顯示停車燈光或反光標識。一四、在停車場內或路邊准停車處所停車時
    ，應依規定停放，不得紊亂。一五、停車向外開啟車門時，應注意行人、車輛、
    並讓其先行。一六、停車時間、位置、方式及車種，如公路或警察機關有特別規
    定時，應依其規定。」，此為道路交通安全規則第一百十二條就有關駕駛人停車
    時，應注意義務之規定，本件查無其他事證顯示被告於停放自用小客車時，有任
    何違反上揭道路交通安全規則第一百十二條所列舉之規定，是並無證據可證被告
    就本件死亡車禍之發生，客觀上有何注意義務之違反，應認係死者侯明源因疏未
    注意車輛前方之狀況，自後追撞被告已停妥之自用小客車左後視鏡之獨立因素所
    致。自不得令被告就此項死亡之結果，負過失犯之罪責，爰依法諭知無罪之判決
    。另被告停車處雖在公共汽車招呼站十公尺內，然道路交通安全規則第一百十一
    條第一項第三款規定「‧‧公共汽車招呼站十公尺內‧‧‧‧不得臨時停車」之
    意旨，係為保護公車停靠及乘客上下車之安全，並非保障其他車輛之行車往來安
    全，從而，本件被告雖違反上揭行政規定，惟與死者侯明源死亡之結果無相當因
    果關係，附此敘明。
據上論斷，應依刑事訴訟法第三百零一條第一項，判決如主文。
本案經檢察官潘怡華到庭執行職務。
中        華        民        國    九十二    年    九    月     一     日
                                臺灣桃園地方法院交通法庭
                                      法  官  黃梅淑
右正本證明與原本無異。
如不服本判決，應於判決送達後十日內向本院提出上訴狀( 應附繕本 )，上訴於
臺灣高等法院。
                                      書記官  孫立文
中        華        民        國   九十二   年   九   月    八    日


司法院資訊處製作；財團法人民間司法改革基金會備份。
